【裁判字號】    99,易,980
【裁判日期】    990526
【裁判案由】    詐欺
【裁判全文】
臺灣臺中地方法院刑事判決               99年度易字第980號
公  訴  人  臺灣臺中地方法院檢察署檢察官
被      告  甲○○
上列被告因詐欺案件，經檢察官提起公訴（99年度偵字第471號
、99年度偵緝字第545號），本院判決如下：
    主    文
甲○○幫助犯詐欺取財罪，處有期徒刑參月，如易科罰金，以新
臺幣壹仟元折算壹日。
    犯罪事實
一、甲○○明知金融機構之帳戶及金融卡係供自己使用之重要理
    財工具，關係個人財產、信用之表徵，且可預見帳戶金融卡
    及其密碼如交予他人使用，而未加以闡明正常用途，極易被
    利用為與財產有關之犯罪工具，竟仍不顧他人可能遭受財產
    上損害之危險，而基於縱若其金融機構帳戶被利用作為詐欺
    取財，並不違背其本意之不確定幫助犯意，於民國98年 4月
    間某日，在不詳地點，將其所申辦開立之臺中西屯郵局帳號
    0000000號及兆豐國際商業銀行（下稱兆豐商銀）南臺中分
    行帳號00000000000號等金融機構帳戶之存摺、金融卡及密
    碼，交付並告知真實姓名年籍不詳之成年人使用，以此方式
    幫助該人所屬之犯罪集團為詐欺犯行時不易被追查。嗣該真
    實姓名年籍不詳之人取得前開帳戶存摺、金融卡及密碼後，
    即與其所屬之犯罪集團成員共同意圖為自己不法之所有，基
    於詐欺之犯意聯絡，先透過網際網路，於98年4月上旬，在
    雅虎奇摩拍賣網站上佯稱拍賣汽車，丙○○、丁○○見該拍
    賣網站所刊登拍賣汽車之訊息，隨即各依該拍賣網站上賣家
    所留之行動電話號碼，分別撥打電話與上開詐欺集團成員聯
    繫，上開詐欺集團成員遂進一步在電話中，各別向丙○○、
    丁○○誆稱需繳交定金，始能將車子保留，致使丙○○、丁○○均陷於錯誤，丙○○於98年4月20日9時許，將新臺幣（
    下同）30,000元匯入甲○○上開臺中西屯郵局之帳戶內，而
    丁○○則於同年4月22日14時45分許，將21,000元匯入甲○○上開兆豐商銀南臺中分行之帳戶內。嗣經丙○○、丁○○
    察覺有異，報警處理而查獲上情。
二、案經臺北市政府警察局士林分局、高雄縣政府警察局仁武分
    局分別報告臺灣士林地方法院檢察署、臺灣高雄地方法院檢
    察署，各呈請臺灣高等法院檢察署核轉臺灣臺中地方法院檢
    察署檢察官偵查後提起公訴。
    理    由
一、按被告以外之人於審判外之陳述，雖不符前4 條之規定，而
    經當事人於審判程序同意作為證據，法院審酌該言詞陳述或
    書面陳述作成時之情況，認為適當者，亦得為證據。當事人
    、代理人或辯護人於法院調查證據時，知有第159條第1項不
    得為證據之情形，而未於言詞辯論終結前聲明異議者，視為
    有前項之同意，刑事訴訟法第159條之5定有明文。經查證人
    即被害人丙○○、丁○○於警詢中之證詞，被告甲○○及檢
    察官在本院準備程序中均未爭執其證據能力，且亦未於本案
    言詞辯論終結前聲明異議，本院審酌證人即被害人丙○○、
    丁○○於警詢中之證詞，係於案發後就其親身經歷之事實所
    為，且依其陳述作成時之情況，並無不適當之情形，依刑事
    訴訟法第159條之5第2項規定，自有證據能力，合先敘明。
二、訊據被告甲○○（以下簡稱為被告）固坦承臺中西屯郵局帳
    號0000000號及兆豐商銀南臺中分行帳號00000000000號等金
    融機構帳戶為其所申辦使用等情，惟矢口否認有何幫助詐欺
    取財犯行，辯稱：伊上開金融帳戶之存摺、金融卡均已遺失
    ，但不知道係何時遺失云云。惟查：
  (一)被害人丙○○、丁○○因誤信詐欺集團成員所提供之上開詐
    騙訊息，以致陷於錯誤，丙○○於98年4月20日9時許，將30
    ,000元匯入甲○○上開臺中西屯郵局之帳戶內，而丁○○則
    於同年4月22日14時45分許，將21,000元匯入甲○○上開兆
    豐商銀南臺中分行之帳戶內等情，業據被害人丙○○、丁○○於警詢中證述綦詳，並有甲○○之臺中西屯郵局帳號0000
    000號及兆豐商銀南臺中分行帳號00000000000號等金融帳戶
    之申請資料各1份、郵局查詢帳戶最近交易資料、兆豐商銀
    南臺中分行客戶存款資料明細表各1份、雅虎奇摩拍賣網站
    列印資料2份及內政部警政署反詐騙諮詢專線紀錄表附卷可
    稽。又被告之身分證、印章、現金、行動電話、臺中西屯郵
    局帳號0000000號及兆豐商銀南臺中分行帳號00000000000號
    等金融帳戶之存摺、金融卡等物遺失後，並未向警方報案，
    亦未向各該金融機構申請掛失止付，業經被告供承明確在卷
    。而衡諸一般經驗法則，一般人於身分證、印章、現金、行
    動電話、存摺、金融卡等物遺失後，豈會不急欲向警方報案
    ，又豈會不急欲就遺失之存摺、金融卡，向金融機構辦理掛
    失止付。況被告當時係年逾21歲之成年人，有其個人基本資
    料查詢結果在卷可證。然被告卻於上開物品遺失後，未向警
    方報案及向各該金融機構辦理掛失止付，顯與常理有違。
  (二)況金融機構帳戶之存摺、金融卡（包括密碼）、印章，僅供
    本人存提款項使用，具有專屬性，就詐騙集團而言，其等既
    知利用他人之帳戶掩飾犯罪所得，應知社會上一般人如帳戶
    存摺、金融卡、密碼遺失，為防止拾得或竊得之人盜領其存
    款或供作不法使用，必會於發現後立即報警或向金融機構辦
    理掛失止付。在此情形下，詐欺集團成員如仍以該帳戶作為
    犯罪工具，則在被害人將款項匯入該帳戶後，極有可能因帳
    戶所有人掛失止付而無法提領，則其等大費周章從事犯罪之
    行為，卻只能平白無故替原帳戶所有人匯入金錢，而無法達
    成犯罪之目的，若謂不詳姓名成年人或所屬詐欺集團成員在
    未徵得被告同意使用之情況下，即指示被害人匯出巨額款項
    至上開金融機構帳戶，顯與經驗法則相悖。被告當時既係年
    逾21歲之成年人，已具相當之社會經驗，對不詳姓名成年人
    何以須使用上開金融機構帳戶，豈能無疑？再觀諸卷附上開
    兆豐商銀南臺中分行客戶存款資料明細表所載：於98年3月5
    日被告存摺內結存金額僅173元，在此約1個多月間被告未曾
    使用上開帳戶，於同年4月17日起至同年月23日間，始有大
    量之金額匯入及多筆密集提領之情形，至列為警示帳戶時，
    該帳戶則僅存117元等情，足見其交易情形明顯異常，益徵
    上開帳戶金融卡（包含密碼）確係被告交付他人，且一併告
    知提款卡密碼俾利他人使用無訛。
  (三)又自政府開放金融機構申請設立以來，金融機構大量增加，
    使一般人申請存款帳戶極為容易、便利，故除非充作犯罪使
    用，一般並無使用他人金融機構帳戶之必要。而坊間新聞媒
    體，對於不肖犯罪集團，經常利用大量取得之金融機構帳戶
    ，作為詐欺或恐嚇取財工具，亦多所報導，被告對此應知之
    甚詳，竟仍將其所有上開金融機構帳戶金融卡（包括密碼）
    ，交付予不詳姓名成年人使用，該不詳姓名成年人或所屬詐
    欺集團成員果據以作為詐欺取財匯款之工具，被告自有幫助
    該不詳姓名成年人或所屬詐欺集團成員詐欺取財之不確定故
    意。綜上所述，被告上開辯解，顯係事後卸責之詞，不足採
    信，本件事證明確，被告幫助詐欺犯行堪以認定。
三、按刑法上之故意，以行為人對於構成犯罪之事實，包括犯罪
    客體、行為、結果等均有具體確定認識，並有意使其發生者
    為確定故意；而行為人對於構成犯罪之事實，雖無具體確定
    認識，但已預見其發生，且其發生不違背其本意者，則為不
    確定故意。又行為人基於幫助他人犯罪之意思，為促成他人
    犯罪而為犯罪構成要件以外之行為，為幫助犯。本件被告將
    其所有上開金融機構帳戶金融卡（包括密碼），交付予不詳
    姓名成年人使用，該不詳姓名成年人或所屬詐欺集團成員嗣
    據以作為詐欺取財匯款之工具，此既不違背被告當初交付金
    融卡（包括密碼）之本意，且係參與提供取得詐欺取財犯罪
    所得款項之工具，對此犯行施以助力，為詐欺取財罪構成要
    件以外之行為，應以詐欺取財罪之幫助犯論之。故核被告所
    為，係犯刑法第30條第1項前段、第339條第1項之幫助詐欺
    取財罪，爰依同法第30條第2項之規定減輕其刑。又被告以
    一幫助詐欺之犯意而同時交付二個帳戶之行為，幫助該詐欺
    集團成員向被害人丙○○、丁○○實施詐騙，為想像競合犯
    ，應依刑法第55條前段規定從一重處斷。爰審酌被告前有非
    行紀錄之素行，其提供所有之上開金融機構帳戶予詐欺集團
    作為詐欺取財之匯款帳戶使用，助長犯罪之不良風氣，幫助
    犯罪者隱匿真實身分，增加檢警犯罪偵查之困難性，不肖之
    徒則藉此手段詐欺取財，日益猖獗，致使受害民眾不斷增加
    ，若不針對提供人頭帳戶者，予以適度之刑罰，顯然無法抑
    制該類型犯罪之發生，兼衡酌被告本身並未實際參與詐欺取
    財之犯行，可責難性較為輕微，暨其智識程度、生活狀況，
    犯罪後仍矢口否認犯行之態度等一切情狀，量處如主文所示
    之刑，並諭知易科罰金之折算標準。
據上論斷，應依刑事訴訟法第299條第1項前段，刑法第339條第1
項、第30條第1項前段、第2項、第55條前段、第41條第1項前段
，刑法施行法第1條之1第1項、第2項前段，判決如主文。
本案經檢察官乙○○到庭執行職務。
中    華    民    國    99    年    5     月    26    日
               刑事第十九庭  審判長  法  官 張國忠
                                     法  官 劉邦繡
                                     法  官 蔡美華
以上正本證明與原本無異。
如不服本判決應於收受判決後10日內向本院提出上訴書狀，並應
敘述具體理由；其未敘述上訴理由者，應於上訴期間屆滿後20日
內向本院補提理由書（均須按他造當事人之人數附繕本）「切勿
逕送上級法院」。
                                     書記官 何淑鈴
中    華    民    國    99    年    5     月    26    日
附錄本案論罪科刑法條全文：
刑法第339條第1項
意圖為自己或第三人不法之所有，以詐術使人將本人或第三人之
物交付者，處五年以下有期徒刑、拘役或科或併科一千元以下罰
金。

司法院資訊處製作；財團法人民間司法改革基金會備份。
